臺灣板橋地方法院刑事判決　　　　　　　96年度訴字第2122號
公　訴　人　臺灣板橋地方法院檢察署檢察官
被　　　告　甲○
指定辯護人　本院公設辯護人乙○○
上列被告因違反槍砲彈藥刀械管制條例案件，經檢察官提起公訴
（96年度偵續字第152 號），本院判決如下：
    主  文
甲○未經許可，製造其他可發射子彈具有殺傷力之改造手槍，未
遂，處有期徒刑貳年拾月，併科罰金新台幣貳拾萬元，罰金如易
服勞役，以新臺幣壹仟元折算壹日。
    事  實
一、甲○於民國95年8 月19日下午5 時37分許，接獲丙○○之來
    電，丙○○向甲○表示其所持有之可發射子彈具有殺傷力之
    改造手槍1 支（非屬制式手槍或制式手槍改造）發生故障，
    甲○即向丙○○表示可持之前來修理，丙○○嗣即於同日晚
    間某時在臺北縣板橋市○○街附近交付該故障之改造手槍1
    支給甲○，甲○旋基於未經許可製造可發射子彈具有殺傷力
    之改造手槍之犯意，在不詳地點，利用其所有（按：嗣甲○
    於偵查中拋棄所有）如附表一所示之工具為製造工具，著手
    欲將該故障改造手槍修理回復為具有殺傷力，然並未得逞。
    嗣於95年12月6 日晚上8 時許，警方持本院所核發之搜索票
    ，前往其位於臺北縣板橋市○○街65巷12號2 樓之2 之住處
    執行搜索，當場扣得如附表一、二所示之物（按：甲○未經
    許可持有附表二所示之土造金屬槍管2 支部分，已另由本院
    以96年度訴字第876 號判處罪刑確定），因而查獲上情。
二、案經臺北市政府警察局中山分局報告臺灣板橋地方法院檢察
    署檢察官偵查起訴。
    理  由
壹、證據能力方面：
    按「被告以外之人於審判外之言詞或書面陳述，除法律有規
    定者外，不得作為證據」，刑事訴訟法第159 條第1 項定有
    明文，此即學理上所稱「傳聞證據排除法則」。依上開法律
    規定，傳聞證據原則上固無證據能力，但如法律別有規定者
    ，即例外認有證據能力。又被告以外之人於審判外之陳述，
    雖不符同法第159 條之1 至第159 條之4 之規定，但經當事
    人於審判程序同意作為證據，法院審酌該言詞陳述或書面陳
    述作成時之情況，認為適當者，亦得為證據；當事人、代理
    人或辯護人於法院調查證據時，知有第159 條第1 項不得為
    證據之情形，而未於言詞辯論終結前聲明異議者，視為有前
    項之同意，此則據同法第159 條之5 規定甚明。鑒於採用傳
    聞證據排除法則之重要理由之一，係因傳聞證據未經當事人
    之反詰問予以覈實，若當事人願放棄對原供述人之反對詰問
    時，原則上即可承認該傳聞證據之證據能力，而揆諸我國刑
    事訴訟法第159 條之5 之立法理由，除參照前述傳聞證據排
    除法則之基本法理外，亦參考日本刑事訴訟法第326 條之立
    法例，查日本刑事審判實務之運作，有關檢察官及被告均同
    意作為證據之傳聞書面材料或陳述，可直接援引該國刑事訴
    訟法第326 條作為傳聞例外之法律依據，僅在檢察官與被告
    不同意之情況下，乃須根據其他傳聞例外規定俾以斟酌該等
    書面材料或陳述是否具有證據能力，在當事人間無爭執之案
    件中，傳聞證據基本上均可依據前引規定提出於法院使用。
    職是之故，我國刑事訴訟法第159 條之5 之適用應可作同上
    之解釋。經查，本判決後開所引用之被告甲○以外之人於審
    判外之陳述，皆屬傳聞證據，惟被告、辯護人雖知上開證據
    資料為傳聞證據，但於本院準備程序、審判期日中則表示無
    意見而不予爭執，且迄至言詞辯論終結前亦未再聲明異議；
    而公訴檢察官就前揭審判外陳述之證據能力，於本院審判期
    日中則表示上開證據資料均有證據能力。本院審酌上開證據
    資料製作時之情況，尚查無違法不當及證明力明顯過低之瑕
    疵，亦認為以之作為證據應屬適當，故揆諸前開法律規定與
    說明，爰逕依刑事訴訟法第159 條之5 規定，認前揭證據資
    料均例外有證據能力。
貳、實體方面：
  一、認定事實部分：
      訊據被告甲○對於警方在上開時、地至其前揭住處執行搜
      索，當場扣得如附表一、二所示之物品之事實，固均坦承
      不諱，惟矢口否認有何製造改造手槍之犯行，辯稱：95年
      8 月19日丙○○並沒有交故障的槍枝給我修理，他是交一
      支機械式的手錶給我，要轉交給劉漢平修理，該手錶的指
      針壞掉了。上開手錶當初是我幫丙○○向劉漢平購買，大
      概是95年7 月買的，買來之後我就直接交給丙○○，所以
      丙○○才會找我修錶。扣案如附表一所示的物品都是我的
      ，但扣案如附表二所示的物品則是綽號「韭菜」的「吳國
      財」因欠我錢抵押在我這裡的，後來他因為吸毒過量去世
      ，所以附表二所示的物品才會一直放在我這裡云云。經查
      ：
    (一)被告於95年8 月17日下午5 時17分許，確有接獲丙○○之
      來電，此有通訊監察譯文1 份（按：被告當時係持用門號
      0000000000號之手機，丙○○係持用門號0000000000號手
      機）在卷可稽（參見偵查卷第31頁背面），並為被告、證
      人丙○○於本院審理時所是認（參見本院96年11月22日審
      判筆錄第8 、13頁）。雙方當時之通話內容如下：
      A（即丙○○）：喂，那個手錶壞掉了。
      B（即被告）：哪一顆？
      A：跟你拿的那一隻。
      B：跟我拿的那顆，怎麼壞掉？
      A：針掉下來。
      B ：針掉下來？你拿回來啊，針有撿起來嗎？你現在有空
          拿過來啊，我拿去灌啊，你今天有空，沒做喔。
      A：沒，別人在做。
      B：喔，好，你現在拿過來沒關係。
      稽以被告與證人丙○○當時之通話內容，雖然表面上之對
      話標的係以「手錶」為名，但雙方言談中談及「針掉下來
      」、「撿起來」，且針對所謂「針」掉下來，被告處理之
      方式係要拿去「灌」，顯然與談論一般手錶故障之情形不
      同。蓋如果係手錶之指針脫落，雙方應會談及究竟是何部
      位之指針（時針、分針或秒針），且指針脫落，不可能有
      掉下來而要由證人丙○○撿起來之問題，因指針縱使掉下
      來亦仍在手錶鏡面之內，除非該手錶鏡面亦有所破損；此
      外即便指針掉下來，理論上亦將之裝回軸心即可，又何來
      需要將之拿去「灌」，實令人費解。另再徵諸證人丙○○
      在同日與被告電話聯絡之前，曾在同日凌晨3 時43分許，
      撥打門號0000000000號之手機與不詳之人聯絡，談論有關
      「針」的問題，此同有前揭通訊監察譯文1 份可按。雙方
      談論內容如下：
      B（ 即不詳之人）：喂，怎樣，兄弟。
      A（即丙○○）：沒事啊。
      B：那好的嗎？
      A：對啊。
      B：可是那怎麼那根針，有一根針跑出來。
      A：那個本來就在那裡好不好，是你們使用方式錯誤吧。
      B ：阿災（應是台語「哪知」的發音），我拉一下，後面
          那根針就跑出來。
      A：突出去了，你們拉過頭了。
      B：拉過頭了。
      A：因為那個東西跟我們之前的東西裝的方法不一樣。
      B：我說怪怪的，奇怪怎麼卡住，現在沒事了喔。
      A：沒事了，我裝好了。
      B：OK、OK謝了，兄弟，拜拜。
      可知證人丙○○當時亦係與該不詳之人談論「針」跑出來
      之問題。然觀諸渠等對話中，除故意不指明渠等所談論之
      物品而以「那」、「那個」作為代稱外，更談及「那個」
      之「使用方式」，「針」應該如何「拉」，以及「那個東
      西」「裝的方法」與之前的不同、「卡住」等內容，均在
      在與所謂手錶故障之情形有甚鉅之出入。準此而論，如將
      此二次對話綜合以觀，被告與證人丙○○所談論欲修理之
      物品顯然並非手錶，「手錶」應僅係某種物品之「代稱」
      或「暗語」而已，由此足見渠等交談之標的應有涉及違法
      情事，故渠等才不明言，以免遭人查知。是衡以上開對話
      內容，在常理判斷上，應係與槍枝故障之事有關，故始有
      所謂「針」（即撞針，故渠等對話中自毋庸指明是何種針
      ）掉下來或跑出來之問題，被告亦始會提醒證人丙○○將
      之撿起來；且因為是槍枝，故才有所謂「裝的方法」（即
      組裝方法）、「拉」（即拉槍機）、「卡住」等情形。故
      證人丙○○於前開時間確係以電話聯絡被告，談論關於槍
      枝送被告修理之事無疑。被告雖以前揭情詞置辯，且證人
      丙○○雖於本院審理時到庭證稱其係要將手錶送給被告修
      理云云，顯然分別是事後卸責及迴護被告之詞，要無足取
      。
    (二)就有關證人丙○○當初如何向被告買取「手錶」乙節，被
      告於偵查中係供稱：當初丙○○是透過我向小劉買的，不
      是直接由他跟小劉買的，小劉賣的都是仿冒錶，我是依照
      丙○○提供給我的型錄拿給小劉看再取貨云云（參見偵續
      卷第18頁）；但證人丙○○於本院審理時則是證稱：我看
      到被告戴那種錶，我覺得好看，就跟他要，然後貼錢給他
      ，被告在當天或隔幾天就將錶給我了云云（參見本院前開
      審判筆錄第7 頁），故二人對於買「錶」過程之說法明顯
      不一。又就有關上開「手錶」究係如何故障乙節，被告於
      95年12月7 日偵訊中先係供稱：錶面破掉，針掉出來云云
      （參見偵查卷第37頁背面），但於本院審理時則改稱：該
      手錶指針壞掉云云（參見本院準備程序筆錄第2 頁），其
      先後所供已有不一；另證人丙○○於本院審理時雖證稱：
      指針掉下來，錶面沒有壞掉云云（參見本院前開審判筆錄
      第6 、9 頁），但證人即丙○○所稱嗣再向其購買該「手
      錶」之金瑋宸於偵查中則證稱：手錶指針不會動，且沒電
      云云（參見偵續卷第22頁），是渠等對於該「手錶」究係
      何處故障，彼此說法亦甚有歧異。再者，被告及證人丙○
      ○雖於本院審理時均陳稱上開故障之手錶乃係機械式之不
      詳品牌手錶（該手錶錶帶上有鱷魚標誌），並提出該手錶
      1 支供本院扣案為憑，復有該手錶照片附卷可佐，但證人
      金瑋宸於偵查中則證稱：該手錶是勞力士之仿冒手錶云云
      （參見偵續卷第22頁），可知彼此對於手錶品牌之陳述亦
      明顯不同。由上以觀，被告雖辯稱證人丙○○係將向其所
      買之手錶交給其修理云云，但對於雙方購買手錶之過程、
      該手錶是何種品牌及該手錶究係何處故障等節，卻有上述
      多項說法歧異之重大瑕疵，益徵被告所辯及證人丙○○於
      本院審理時所證應屬子虛，委難採信。
    (三)嗣警方於被告前揭住處扣得如附表一所示物品，除經被告
      於本院審理時所是認外，並有警方之搜索扣押筆錄影本、
      扣押目錄表影本各1 份及上開物品照片影本2 幀附卷可稽
      （參見偵查卷第20頁、22頁、26頁背面、27頁）。又如附
      表一所示之物品，被告於本院審理時業已坦認為其所有（
      參見本院準備程序筆錄第2 頁），且此等物品中除一般家
      庭常見之扳手、起子、鉗子、鐵鎚等工具之外，更有一般
      家庭較少見之大型電鑽、塑鋼土、挫刀等工具，且該等工
      具衡情應足以作為各項器械維修之用，被告如將之利用為
      故障槍枝之修理，解釋上亦甚屬合理。是以益見被告確與
      證人丙○○談論關於槍枝故障之事，嗣證人丙○○確將故
      障槍枝交由被告修理，更屬灼然。
    (四)至證人劉漢平於偵查中固證稱確曾在95年年中幫被告修理
      過手錶，該手錶係其賣給被告等情（參見偵續卷第22頁）
      ，然縱認確有此事，但被告是否另有將該手錶再行轉賣證
      人丙○○，仍不無疑問，此參以證人劉漢平於上開偵訊中
      同時證稱：被告向我買手錶時並未說是他朋友要買的等語
      即明。況如本院上開說明，被告與證人丙○○之間應無所
      謂買賣手錶並交付故障手錶修理之事，事實上應係由被告
      幫證人丙○○修理故障槍枝，則縱有證人劉漢平賣手錶給
      被告，被告嗣再將手錶交給證人劉漢平修理乙事，亦難逕
      而推認證人丙○○即確有交付故障手錶給被告修理，再由
      被告轉交證人劉漢平修理。是證人劉漢平於偵查中所證乙
      節，尚難執為對被告有利之認定。
    (五)被告於偵查中及本院審理時均陳稱證人丙○○嗣後確有在
      同日晚上至臺北縣板橋市○○街附近交付故障「手錶」（
      按：實際上應係故障槍枝）給其修理之事實（參見偵續卷
      第17頁、本院前開審判筆錄第12頁），足見被告嗣後應有
      著手修理故障槍枝無訛。又因被告及證人丙○○均未坦承
      修理槍枝乙事，則被告究係修理何種槍枝，乃屬不明，依
      一般實務常見之槍砲案件實例及事證有疑時應從有利於被
      告之解釋原則，自應認定上開槍枝為其他可發射子彈具有
      殺傷力之改造手槍（非屬制式手槍或制式手槍改造）；另
      被告著手修理該故障之改造手槍後，是否已將該改造手槍
      修理完成而回復成具有殺傷力，亦無足夠之證據資以證明
      ，依事證有疑時應從有利於被告之解釋原則，自僅能認定
      被告業已著手修理，但尚未修理完成，亦即尚未將該故障
      改造手槍回復成具有殺傷力。
    (六)綜上所述，應堪認定被告確有著手修理證人丙○○所交付
      之故障改造手槍之事實，被告前揭所辯復無足取，是以本
      件事證已臻明確，被告犯行應堪認定。
  二、論罪科刑：
    (一)按修理故障槍枝，乃係將已不具殺傷力之槍枝回復成具有
      殺傷力，其本質上仍屬槍枝之製造行為，是被告修理槍枝
      而未完成，核其所為，係犯槍砲彈藥刀械管制條例第8 條
      第5 項、第1 項之未經許可製造改造手槍未遂罪。被告製
      造改造手槍而未遂，酌依刑法第25條第2 項規定，按既遂
      犯之刑減輕之。
    (二)本院審酌被告正值年輕力壯，不思依循正軌處事，竟違法
      修理改造手槍，對於改造手槍殺傷力之回復大有助益，影
      響所及，非僅多數人之生命、身體受有危害，社會治安亦
      恐將遭受嚴重破壞，為害之鉅，當非輕微法益所可比擬，
      自應嚴厲論處，且被告於犯後仍矢口否認犯行，飾詞圖卸
      其責，是其所為自應受有相當程度之刑事非難；惟另考量
      被告雖著手修理故障之改造手槍，但修理之改造手槍數量
      經查獲者僅1 支，且尚未修理完成，亦查無其以該改造手
      槍實際從事其他不法活動等一切情狀，酌情量處如主文所
      示之刑，並就罰金部分諭知易服勞役之折算標準，以資懲
      儆。又扣案如附表一所示之物品，容係供本件犯罪所用之
      物，且原係被告所有，但被告嗣於偵查中業已陳明拋棄該
      等物品之所有權（參見偵查卷第37頁背面），該等物品當
      已非被告所有，復非屬違禁物，自無從併予宣告沒收。至
      扣案如附表二所示之物品，被告否認為其所有，復與本案
      無涉，當亦無從併予宣告沒收；況其中土造金屬槍管2 支
      ，檢察官已另就被告持有之行為另行提起公訴，並經本院
      以96年度訴字第876 號判處被告罪刑（持有槍彈之主要組
      成零件罪）確定在案，此有臺灣高等法院被告前案紀錄表
      1 份在卷可按，是就被告持有該土造金屬槍管2 支之部分
      ，亦非屬本件起訴之範疇，即便該2 支土造金屬槍管屬於
      違禁物，亦與本案無涉，仍無併予宣告沒收之餘地。是以
      公訴意旨認上開扣案物品均應併予宣告沒收，即容有誤會
      。
、另應敘明部分：
    查證人丙○○明知其送交被告修理者乃係故障改造手槍，而
    非故障手錶，卻仍於偵查及本院審理時具結證稱其送交被告
    者為故障手錶，對於案情有重要關係之事項為虛偽陳述，涉
    有刑法第168 條偽證罪嫌，此部分應由檢察官另行偵辦，併
    此敘明。
據上論斷，應依刑事訴訟法第299 條第1 項前段，槍砲彈藥刀械
管制條例第8 條第5 項、第1 項，刑法第11條前段、第25條第2
項、第42條第3 項，判決如主文。
本案經檢察官楊展庚到庭執行職務。
中　　華　　民　　國　　96　　年　　12　　月　　14　　日
　　　　　　　　　刑事十二庭  審判長法　官　戴嘉清
                                    法　官　林晏鵬
                                    法  官  陳信旗
 ┌──────────────────────────────┐
 │附表一                                                      │
 ├──────────────────────────────┤
 │六角扳手8 支、起子7 支、鉗子7 支、活動扳手1 支、全方位塑鋼土│
 │1 瓶、小型電鑽1 支、挫刀6 支、大型電鑽、鐵鎚、塑膠鎚各1 支  │
 └──────────────────────────────┘
 ┌──────────────────────────────┐
 │附表二                                                      │
 ├──────────────────────────────┤
 │彈殼40個、彈頭53個、底火前方螺絲34只、小彈簧50只、大彈簧30只│
 │、鑽頭6 支、砂布5 片、手套及零件1 批、擦槍油1 瓶、土造金屬槍│
 │管2 支、底火片、底火帽1 包、具子彈外型之實心金屬物（不具底火│
 │、火藥）2 顆、0.22吋建築工業用彈（不具彈頭）1 包、內具阻鐵之│
 │玩具金屬槍管4 支。                                          │
 └──────────────────────────────┘
以上正本證明與原本無異。
如不服本判決，應於送達後10日內敘明理由，向本院提出上訴狀
。
　　　　　　　　　　　　　　　　書記官　陳昭綾
中　　華　　民　　國　　96　　年　　12　　月　　17　　日
附錄本判決論罪科刑之法條：
槍砲彈藥刀械管制條例第8條
    未經許可，製造、販賣或運輸鋼筆槍、瓦斯槍、麻醉槍、獵
    槍、空氣槍或第四條第一項第一款所定其他可發射金屬或子
    彈具有殺傷力之各式槍砲者，處無期徒刑或五年以上有期徒
    刑，併科新臺幣一千萬元以下罰金。
    未經許可，轉讓、出租或出借前項所列槍枝者，處五年以上
    有期徒刑，併科新臺幣一千萬元以下罰金。
    意圖供自己或他人犯罪之用，而犯前二項之罪者，處無期徒
    刑或七年以上有期徒刑，併科新臺幣一千萬元以下罰金。
    未經許可，持有、寄藏或意圖販賣而陳列第一項所列槍枝者
    ，處三年以上十年以下有期徒刑，併科新臺幣七百萬元以下
    罰金。
    第一項至第三項之未遂犯罰之。
